---
title: 'AMBER: Preliminares'
---
***

```{r setup, include=FALSE}
library(DiagrammeR)
knitr::opts_chunk$set(echo = TRUE)
```


### Campo de Fuerza de Amber

$$
\begin{aligned}
V(r^{N}) & =\sum _{i\in {\text{bonds}}}{k_{b}}_{i}(l_{i}-l_{i}^{0})^{2} \\
& +\sum _{i\in {\text{angles}}}{k_{a}}_{i}(\theta _{i}-\theta _{i}^{0})^{2} \\
& +\sum _{i\in {\text{torsions}}}\sum _{n}{\frac {1}{2}}V_{i}^{n}[1+\cos(n\omega _{i}-\gamma _{i})] \\
& +\sum _{j=1}^{N-1}\sum _{i=j+1}^{N}f_{ij}{\biggl \{}\epsilon _{ij}{\biggl [}\left({\frac {r_{ij}^{0}}{r_{ij}}} \right)^{12}-2\left({\frac {r_{ij}^{0}}{r_{ij}}}\right)^{6}{\biggr ]}+{\frac {q_{i}q_{j}}{4\pi \epsilon _{0}r_{ij}}}{\biggr \}}
\end{aligned}
$$



### Creación de los archivos de topología `.prmtop` y coordenadas `rst7`

```{r, echo=FALSE}
mermaid("
graph LR
    A(prot_unprep.pdb)-->Q[pdb2pqr]
    Q-->D
    D(prot.pdb)--> F[LEaP]
    L(lig.mol2)--> B(lig.mol2)
    L(lig.mol2)-->Z[Antechamber]
    L(lig.mol2)--> P[parmchk2]
    Z-->E(LIG_def.mol2)
    P-->|GAFF.dat|G(LIG_def.frcmod)
    B(lig.mol2)--> F
    E --> K(LIG_def.lib)
    G --> K(LIG_def.lib)
    K --> F
    V(Parámetros Extra)-->|leaprc.xxx.xxx| F

    subgraph Estructura
    B
    D
    end

    subgraph Parámetros-Librería
    subgraph Ligando - GAFF
    E
    G
    K
    end
    V
    end

    F-->(prot_lig.prmtop)
    F-->(prot_lig.rst7)
", height = '80%', width = '100%')
```


### Información contenida en cada tipo de archivo

<div class="table-responsive-sm">
<table class="table">
  <thead class='thead-dark'>
    <tr>
      <th scope="col"  style="width:140px"><b>Archivo de Estructura</b></th>
      <th scope="col"  style="width:140px"><b>Archivo de Librería</b></th>
      <th scope="col"  style="width:140px"><b>Archivo de Parámetros</b></th>
      <th scope="col" style="width:30px"></th>
      <th scope="col"  style="width:140px"><b>Topología</b></th>
      <th scope="col"  style="width:140px"><b>Coordenadas</b></th>
    </tr>
  </thead>
  <tbody>
  <tr>
    <td  style="width:140px">
      Moléculas<br>
      Nombre/Átomos<br><br><br>
      <p class="imbed" style="color:#ff0000">Connexiones</p>
      <br>
      Coordenadas<br><br><br><br>
    </td>
    <td style="width:140px">
      Residuos<br>
      Nombre/Átomos<br>
      Tipos/Átomos<br>
      Cargas<br>
      Conexiones<br>
      <p class="imbed" style="color:#ff0000">Coordenadas</p>
      <br>
      Masa<br>
      Parm. Intramol<br>
      Parm. Intermol<br>
    </td>
    <td style="width:140px">
      <br><br>
      Tipos/Átomos<br><br><br><br>
      Masas<br>
      Parm. Intramol<br>
      Parm. Intermol<br>   
    </td>
    <td style="width:30px; text-align:center">
      →<br>→<br>→
    </td>
    <td style="width:140px">
      Residuos<br>
      Nombre/Átomos<br>
      Tipos/Átomos<br>
      Cargas<br>
      Conexiones<br><br>  
      Masas<br>
      Parm. Intramol<br>
      Parm. Intermol<br>   
    </td>
    <td style="width:140px">
      <br><br><br><br><br>Coordenadas<br><br><br><br>
    </td>
  </tr>
</tbody></table>
</div>

<div class="table-responsive-sm">
<table class="table table-bordered table-hover">
<!-- <caption>Propiedades disponibles en cada tipo de archivo</caption> -->
  <thead class='thead-dark'>
    <tr class="table-primary">
      <th scope="col"  style="width:140px"></th>
      <th scope="col"  style="width:140px" colspan="2"><b>Estructura (Input)</b></th>
      <th scope="col"  style="width:140px" colspan="2"><b>Parámetros (Input)</b></th>
      <th scope="col"  style="width:140px" colspan="2"><b>Output Files</b></th>
    </tr>
  </thead>
  <tbody>
    <tr>
      <th scope="row" style="width:140px">Archivo</th>
      <td style="text-align:center">.pdb</td>
      <td style="text-align:center">.mol2</td>
      <td style="text-align:center">.lib<br>.mol2</td>
      <td style="text-align:center">.dat<br>.frcmod</td>
      <td style="text-align:center">.prmtop<br>.parm7</td>
      <td style="text-align:center">.inpcrd<br>.rst7</td>
    </tr>
   <tr>
      <th scope="row" style="width:140px">Moléculas</th>
      <td style="text-align:center">✅</td>
      <td style="text-align:center">✅</td>
      <td style="text-align:center">✅</td>
      <td style="text-align:center">---</td>
      <td style="text-align:center">✅</td>
      <td style="text-align:center">---</td>
    </tr>
    <tr>
      <th scope="row" style="width:140px">Nombre Átomos</th>
      <td style="text-align:center">✅</td>
      <td style="text-align:center">✅</td>
      <td style="text-align:center">✅</td>
      <td style="text-align:center">---</td>
      <td style="text-align:center">✅</td>
      <td style="text-align:center">---</td>
    </tr>
    <tr>
      <th scope="row" style="width:240px">Tipo de Átomos</th>
      <td style="text-align:center">---</td>
      <td style="text-align:center">✅</td>
      <td style="text-align:center">✅</td>
      <td style="text-align:center">✅</td>
      <td style="text-align:center">✅</td>
      <td style="text-align:center">---</td>
    </tr>
    <tr>
      <th scope="row" style="width:240px">Cargas</th>
      <td style="text-align:center">---</td>
      <td style="text-align:center">✅</td>
      <td style="text-align:center">✅</td>
      <td style="text-align:center">---</td>
      <td style="text-align:center">✅</td>
      <td style="text-align:center">---</td>
    </tr>
    <tr>
      <th scope="row" style="width:240px">Conexiones</th>
      <td style="text-align:center">---</td>
      <td style="text-align:center">✅</td>
      <td style="text-align:center">✅</td>
      <td style="text-align:center">---</td>
      <td style="text-align:center">✅</td>
      <td style="text-align:center">---</td>
    </tr>
    <tr>
      <th scope="row" style="width:240px">Coordenadas</th>
      <td style="text-align:center">✅</td>
      <td style="text-align:center">✅</td>
      <td style="text-align:center">✅</td>
      <td style="text-align:center">---</td>
      <td style="text-align:center">---</td>
      <td style="text-align:center">✅</td>
    </tr>
    <tr>
      <th scope="row" style="width:240px">Masa</th>
      <td style="text-align:center">---</td>
      <td style="text-align:center">---</td>
      <td style="text-align:center">---</td>
      <td style="text-align:center">✅</td>
      <td style="text-align:center">✅</td>
      <td style="text-align:center">---</td>
    </tr>
    <tr>
      <th scope="row" style="width:240px">Parm. Intramol (Enlazantes)</th>
      <td style="text-align:center">---</td>
      <td style="text-align:center">---</td>
      <td style="text-align:center">---</td>
      <td style="text-align:center">✅</td>
      <td style="text-align:center">✅</td>
      <td style="text-align:center">---</td>
    </tr>
    <tr>
      <th scope="row" style="width:240px">Parm. Intermol (No enlazantes)</th>
      <td style="text-align:center">---</td>
      <td style="text-align:center">---</td>
      <td style="text-align:center">---</td>
      <td style="text-align:center">✅</td>
      <td style="text-align:center">✅</td>
      <td style="text-align:center">---</td>
    </tr>
  </tbody>
</table>
</div>

